【裁判字號】    92,訴,97
【裁判日期】    920709
【裁判案由】    損害賠償
【裁判全文】
臺灣嘉義地方法院民事判決  九十二年訴字第九七號
    原      告  乙○○
    訴訟代理人  張麗雪律師
    被      告  甲○○
右當事人間請求損害賠償事件，本院判決如左：
    主    文
被告應給付原告新台幣壹拾肆萬仟佰捌拾柒元，及自民國九十二年一月十日起至
清償日止按年息百分之五計算之利息。
原告其餘之訴駁回。
訴訟費用由被告負擔五分之一；餘由原告負擔。
本判決第一項於原告以新台幣肆萬柒仟元供擔保後，得假執行。
原告其餘假執行之聲請駁回。
    事    實
甲、原告方面：
  一、聲明：被告應給付原告新台幣（下同）七十四萬五千六百七十三元及自起訴狀
      繕本送達被告之翌日（即民國九十二年一月十日）起至清償日止，按年息百分
      之五計算之利息；並願供擔保請准為假執行之宣告。
  二、陳述：
  （一）被告甲○○於民國（下同）九十一年一月十五日上午六時三十分許駕駛ＴＪ
        —六八八六號自小客車，沿省道台一線北上行駛，行經台南縣官田鄉南廓村
        之信太紡織股份有限公司之交岔路，竟未注意車前狀況、亦未減速慢行，突
        然快速自後衝撞與被告同方向行駛，駕駛ＱＲ—六八五二輕型機車欲在交岔
        路口左轉之原告，撞擊力道之大使原告飛撞到被告汽車之前擋風玻璃，再摔
        落到地上，被告小客車遺留近百公尺剎車痕，時速在九十公里以上，致原告
        受有左脛腓骨開放性骨折（左小腿骨斷成三節），頭部撞傷、臉部擦傷等傷
        害，當日施行骨內鋼釘固定手術，住院十日，經過半年之復健始能緩步行走
        ，日後尚要再次開刀取出支架及鋼釘，原告新買二個月之機車亦嚴重損毀無
        法修復，且被告因此事件之過失傷害行為，已被判有期徒刑三個月。
  （二）按不法侵害他人之身體或健康者，對於被害人因此喪失或減少勞動能力或增
        加生活上之需要者，應負損害賠償責任；又不法侵害他人之身體、健康、名
        譽或自由者，被害人雖非財產上之損害，亦得請求賠償相當之金額；不法毀
        損他人之物者，被害人得請求賠償其物因毀損所減少之價額，民法第一百八
        十四條第一項前段、第一百九十三條第一項、第一百九十五條第一項、第一
        百九十六條分別定有明文；被告因上揭過失行為致原告受有傷害，二者有因
        果關係，為此，原告爰依侵權行為之法律關係，請求被告賠償如下之項目及
        金額：
    １、醫療費用：原告受傷後，先後在台南新樓基督教醫院、嘉義基督教醫院、信
        義堂國術館接受治療，計支出醫療費用二萬九千一百二十八元。另外關於原
        告出院後至台中市信義堂國術館復健骨折，支出一萬一千六百元，此部分有
        信義堂之收據及名片可稽，而骨折之復健，民間多採用國術或中醫療法，且
        原告既已提出費用單據，應可採信為真實。
    ２、減少勞動所得：原告受傷前在信太紡織公司台南工廠任職，受傷後有七點五
        個月無法工作，每月薪資一萬六千二百零六元，故請求十二萬一千五百四十
        五元。原告受傷後有八個月無法工作，不論原告有無請領勞保職業災害不能
        工作之理賠，因勞保給付為原告及原告之雇主繳交保費參加保險才能獲得之
        補償，與被告無關，豈能任由被告主張扣抵而坐享減少賠償之利。
    ３、看護費用：原告住院十天，無法行動，日夜由家人看護照顧，親屬看護亦得
        請求看護費用，每日二千元，計二萬元。又出院後四個月無法站立，生活仍
        無法自理，需人在旁看護，自九十一年一月二十四日起算四個月，計一百二
        十天為二十四萬元，看護費用共計二十六萬元。
    ４、機車全毀費用：原告所有之ＱＲ—六八五二輕型機車為九十年十月十一日出
        廠，同年十一月六日取得行車執照，價值為四萬元，事故後已全毀無法修復
        ，原告家人將該機車交由機車行處理報廢事宜，機車行給付原告家人五千元
        ，惟機車行卻將該機車修理再行出售，因此被告應賠償三萬五千元。
    ５、精神上損害賠償：原告左小腿嚴重骨折，超過半年時間行動不便，迄今顏面
        仍留有受傷痕跡，日後還要進行鋼釘移除手術，其開刀、復健所受身體及精
        神之痛苦頗大，且被告任職中國石油公司之一般工程師，屬有資力之人，爰
        請求被告給付三十萬元之精神上損害賠償。
  （三）綜上，原告請求被告賠償之金額為七十四萬五千六百七十三元。
  三、證據：提出診斷證明書影本三份、刑事簡易判決影本一份、信義堂國術館收據
      影本一份、醫療收據影本七份、職員在職證明書影本一份、扣繳憑單影本一份
      、機器腳踏車行車執照影本一份、機車貨物完稅照證影本一份、統一發票影本
      一份等為證。
乙、被告方面：
  一、聲明：駁回原告之訴。
  二、陳述：
  （一）本件肇事之原因實係原告行經台南縣官田鄉南廓村之信太紡織股份有限公司
        之交岔路，急欲橫越省道台一線，趕至對面信太紡織廠工作，在早上六時三
        十分前打卡上班，而未注意幹線道上直行汽車，致被告煞車不及發生碰撞。
        依道路交通安全規則規定，支線車或轉彎車應讓直行車先行。而原告因未遵
        循道路交通安全規則行車，為事故之主因，且原告若與被告同方向，不可能
        是撞到原告之機車前面，故本件原告應負較多之過失責任，因此主張過失相
        抵。
  （二）被告於事故發生後，曾多次探視及關心原告，並欲與原告和解，因和解不成
        ，遂向調解委員會聲請調解，共調解四次，均因原告提出之條件太苛，被告
        無法負擔，以致調解不成立。
  （三）原告之請求於工作損失之部分，勞保有補貼百分之七十，且就看護費用，親
        屬生病照顧是義務，應不能請求費用，原告之看護時間亦無如此長，而醫療
        費用方面就國術館之醫療費用部分，應非必要費用，不能請求。
  三、證據：提出事故現場圖影本一份、調解不成立證明書影本二份、台灣省台南區
      車輛行車事故鑑定委員會鑑定意見書影本一份、事故現場示意圖一份等為證。
丙、本院依職權：
 一、調閱台灣嘉義地方法院檢察署九十一年度他字第一００六號、九十一年度發查
     字第五四一號、九十一年度偵字第六六二四號偵查卷宗，暨本院九十一年度交
     簡字第一四五五號刑事卷宗。
 二、函財團法人台灣基督教長老會新樓醫院麻豆分院查詢黃蟬於九十一年一月十
     五日至貴醫院就診，依其傷勢（依受傷當時傷勢為一般判斷，無需考量日後治
     療及個人因素）需休養多久始能回復勞動能力為正常工作？如需他人照料看護
     ，又需看護多久時間？
 三、函財政部台灣省南區國稅局台南縣分局、嘉義縣分局分別查詢甲○○、黃蟬
     九十年度綜合所得稅申報資料及歸戶財產清單。
 四、函交通部公路總局嘉義區監理所查詢ＱＲ—六八五二輕型機車之報廢資料。
 五、函信太紡織廠股份有限公司台南工廠查詢黃蟬於九十一年一月十五日車禍受
     傷休養多久始回復上班？及其九十一年度之出缺席記錄表？
 六、嘉義縣公業會詢山業牌（ＹＡＭＡＨＡ）輕型機車（引擎號碼：五ＦＰ—二三
     五九八）四九Ｃ. Ｃ.、出廠年份二００一年十月，於九十一年一月十五日時，
     該機車之市價為何？
 七、函財團法人嘉義基督教醫院查詢黃蟬至貴醫院就診，依就診當時之傷勢判斷
     ，需休養多久始能回復勞動能力為正常工作？如需他人照料看護，又需看護多
     久時間？
    理    由
一、本件原告主張：被告甲○○九十一年一月十五日上午六時三十分許駕駛ＴＪ—六
    八八六號自小客車，沿省道台一線北上行駛，行經台南縣官田鄉南廓村之信太紡
    織股份有限公司之交岔路，竟未注意車前狀況、亦未減速慢行，突然快速自後衝
    撞與被告同方向行駛，駕駛ＱＲ—六八五二輕型機車欲在交岔路口左轉之原告，
    撞擊力道之大使原告飛撞到被告汽車之前擋風玻璃，再摔落到地上，被告小客車
    遺留近百公尺剎車痕，時速在九十公里以上，致原告受有左脛腓骨開放性骨折（
    左小腿骨斷成三節），頭部撞傷、臉部擦傷等傷害，當日施行骨內鋼釘固定手術
    ，住院十日，經過半年之復健始能緩步行走，日後尚要再次開刀取出支架及鋼釘
    ，原告新買二個月之機車亦嚴重損毀無法修復，且被告因此事件之過失傷害行為
    ，已被判有期徒刑三個月。被告因上揭過失行為致原告受有傷害，二者有因果關
    係，為此，原告爰依侵權行為之法律關係，請求被告賠償如下之項目及金額：１
    、醫療費用：二萬九千一百二十八元；２、減少勞動所得：十二萬一千五百四十
    五元；３、看護費用：二十六萬元；４、機車全毀費用：三萬五千元；５、精神
    上損害賠償：三十萬元；綜上，原告請求被告賠償之金額為七十四萬五千六百七
    十三元。
二、被告則以：本件肇事之原因實係原告行經台南縣官田鄉南廓村之信太紡織股份有
    限公司之交岔路，急欲橫越省道台一線，趕至對面信太紡織廠工作，在早上六時
    三十分前打卡上班，而未注意幹線道上直行汽車，致被告煞車不及發生碰撞。依
    道路交通安全規則規定，支線車或轉彎車應讓直行車先行。而原告因未遵循道路
    交通安全規則行車，為事故之主因，且原告若與被告同方向，不可能是撞到原告
    之機車前面，故本件原告應負較多之過失責任，因此主張過失相抵；況且，就請
    求之工作損失部分，勞保已有補貼百分之七十，看護費用，因親屬生病照顧為義
    務，是均不能請求費用，另就國術館之醫療費用部分，應非必要費用，不能請求
    等語，資為置辯。
三、經查：
（一）按「汽車迴車時，應依左列規定：五、汽車迴車前，應暫停並顯示左轉燈光或
      手勢，看清無來往車輛，並注意行人通過，始得迴轉」、「汽車行駛時，駕駛
      人應注意車前狀況及兩車併行之間隔，並隨時採取必要之安全措施」為道路交
      通安全規則第一百零六條第一項第五款及第九十四條第三項定有明文規定。
（二）被告於九十一年一月十五日上午六時三十分許，駕駛車牌號碼ＴＪ─六八八六
      號自小客車，沿嘉義縣台一線公路北上行駛，行經該路段「信太紡織公司」之
      交岔路口前，原須注意行經設有閃光黃燈號誌之交岔路口，應減速慢行，並應
      注意車前狀況，隨時採取必要之安全措施，而依當時情形並無不能注意之情事
      ，竟疏未注意，貿然穿越上開路口，並疏於注意車前狀況，適由同向前進由原
      告騎乘車牌號碼ＱＲ六─五八二號輕型機車，行經該路口，亦疏未注意行經閃
      光黃燈號誌之交岔路口，應注意左右來車，並疏未注意左右來車及車前狀況，
      隨時採取必要之安全措施，致穿越該路口欲左轉進入「信太紡織公司」時，被
      被告所駕駛之前開自小客車撞擊，致原告人車倒地而受有左脛腓骨開放性骨折
      、頭部撞傷及臉部擦傷等傷害，此事實業經原告於偵查、刑事審理中指訴綦詳
      ，復有台南縣警察局麻豆分局道路交通事故調查報告表一紙、事故現場照片六
      幀及台灣基督教長老教會新樓醫院診斷證明書影本一紙附於台灣嘉義地方法院
      檢察署九十一年度發查字第五四一號偵查卷宗可稽。
（三）被告與原告於前開時、地駕車，本應注意遵守上開道路交通安全規則，而依當
      時情形天候晴、無障礙物、無缺陷、視距良好，有台南縣警察局麻豆分局道路
      交通事故調查報告表一份附於偵查卷宗可稽。被告駕駛自小客車行經設有閃光
      黃燈號誌岔路口，本應注意減速慢行及其車前狀況，惟其竟未減速慢行，遞疏
      於注意車前狀況，致撞及原告，顯見被告確有過失；又原告騎乘輕型機車行經
      設有閃光號誌岔路口，本應注意左右來車，其竟疏於注意，而擅自迴轉，是原
      告亦有過失；否則如二者均遵守上開規則行車及盡其注意義務，當可避免本事
      故之發生。況本件車禍經送請台灣省台南區車輛行車事故鑑定委員會鑑定結果
      亦認：「一、黃蟬駕駛輕機車行經設有閃光號誌岔路口，穿越道路未注意左
      右來車，為肇事原因。二、甲○○駕駛小客車，行經設有閃光黃燈號誌岔路口
      ，未減速慢行反超速行駛，未注意車前狀況，同為肇事原因」等情，有台灣省
      台南區車輛行車事故鑑定委員會鑑定意見書九十一年七月三十一日南鑑字第九
      一０九一四號函附鑑定意見書一份在偵查卷宗可憑。
（四）又原告遭撞及後受有左脛腓骨開放性骨折、頭部狀傷及臉部擦傷等傷害，有診
      撞斷證明書影本二份在卷可參，被告知過失肇事行為，與原告之傷害結果間，
      具有相當因果關係。
（五）本件被告因上揭不法過失行為，業經本院刑事庭以九十一年度交簡字第一四五
      五號判處：「甲○○因過失傷害人，處有期徒刑月，如易科罰金，以佰元
      折算壹日」確定在案，復經本院調取上開卷宗卷宗查閱屬實。綜上所述，被告
      自應負侵權行為損害賠償責任。
四、按不法侵害他人之身體或健康者，對於被害人因此喪失或減少勞動能力或增加生
    活上之需要者，應負損害賠償責任；又不法侵害他人之身體、健康、名譽或自由
    者，被害人雖非財產上之損害，亦得請求賠償相當之金額，民法第一百八十四條
    第一項前段、第一百九十三條第一項、第一百九十五條第一項定有明文；又被告
    因過失不法行為，致原告受有前述之傷害，且行為與傷害間亦有相當因果關係，
    已如前述，茲就原告請求被告賠償費用，是否應予准許，分述如次：
  （一）醫療費用：
    １、按全民健康保險之目的，僅係在補償被保險人因治療疾病所產生之費用，亦
        即填補被保險人之具體損害；被保險人於保險事故發生後，就其支出之醫療
        費用得依約向中央健康保險局（下稱健保局）請求填補其損害，一旦其損害
        被填補之後，其對第三人之損害賠償請求權，即應讓與保險人及中央健康保
        險局，而不得再向該第三人請求損害賠償，否則即為不當得利，全民健康保
        險法第八十二條之規定：「保險對象因汽車交通事故，經本保險提供醫療給
        付者，本保險之保險人得向強制汽車責任保險之保險人代位請求該項給付」
        （按全民健康保險法為保險法之特別法，依特別法優於普通法之原則，全民
        健康保險法第八十二條應優先於保險法第一百三十五條、第一百零三條之規
        定而為適用），亦同斯此旨。雖全民健康保險法第八十二條僅規定在加害人
        投保強制汽車保險時，健保局得逕向強制汽車責任險之保險人代位請求，惟
        基於全民健保之性質、目的及法律解釋之完整性，應認所有之全民健保，均
        有保險人代位權之適用，否則，在保險法及全民健康保險法均無明文於全民
        健保之情形下，排除保險法第五十三條有關「保險代位」規定之適用，如對
        全民健康保險法為不當之限縮解釋，則保險代位之規定將不會出現在全民健
        保理賠之適用，此對於我國現行有關保險法規將有割裂之虞，實不允妥；至
        上開規定之創設意義，應僅係在簡化求償途徑，使健保局不必依循一般向加
        害人求償之途徑爾，要無排除向加害人代位求償情況之意思。
    ２、本件原告雖主張其因本件車禍受傷而付出之醫療費用（不含全民健康保險部
        分），且扣除信義堂國術館收據部分，共計一萬七千五百二十八元，同時提
        出醫療收據影本七份為證，惟依前開說明，原告已獲全民健康保險醫療給付
        部分，應無請求權，是原告僅得請求扣除全民健康保險醫療給付之實際支出
        部分六萬五千四百三十一元，且被告就此部分亦不爭執，惟前開實際支出金
        額中除證書費用三百元（即新樓基督教醫院單號0000000收據），非屬醫療
        之必要支出費用外，其餘一萬七千二百二十八元，均係在治療期間，所支出
        之必要費用，從而原告主張醫療費用在一萬七千二百二十八元（550+110+
        4378+50+300+00000-000＝17228）範圍內為有理由，應予准許，逾此部分之
        請求為無理由，應予駁回。
    ３、又按健康受損時，除以西醫治療外，尚得以中醫治療，則若延請中醫治療，
        其醫療費用自得算入損害賠償之範圍，自不待言；但至於一般國術館施以推
        拿治療等，通常應經中、西醫師之指示勸告，如未經醫師指示，必須由原告
        舉證於醫學上有必要性及有效性。本件原告主張其因本事故而至信義國術館
        接受治療花費計一萬一千六百元，並提出估價單影本一份為證云云，此部分
        原告既未提出任何證據或醫學資料佐證，亦無中、西醫師之指示勸告，是自
        難信為真正，故此部分自不得請求被告賠償。
    ４、綜上，原告得請求之醫療費用共計一萬七千二百二十八元，於法有據，應予
        准許；逾此範圍，不應准許。
  （二）工作損害金部分：按損害賠償，除法律另有規定或契約另有訂定外，應以填
        補債權人所受損害及所失利益，民法第二百十六條第一項定有明文，此外「
        所失利益」在身體受傷之損害賠償而言，即指停業損失。本件原告主張其受
        傷前在信太紡織公司台南工廠任職，每月薪資一萬六千二百零六元，受傷後
        有七點五個月無法工作，故請求十二萬一千五百四十五元等情；按本院分別
        依職權向財團法人台灣基督教長老會新樓醫院麻豆分院及財團法人嘉義基督
        教醫院查詢原告之傷勢，需休養多久始能回復勞動能力為正常工作？等情。
        經上開醫院分別於九十二年六月十日以新樓麻歷字第九二一六一號函覆：「
        患者因頭部外傷、左脛腓骨開放性骨折住院手術治療。假設傷口沒有感染、
        骨折癒合痊癒。看護期間約為兩週，即可拿柺杖活動，需休養半年即可回復
        一般勞動能力」，及九十二年四月十一日（九二）嘉基醫字第０五五九號函
        覆：「個案於九十一年三月二十二日門診主訴於九十一年一月十五日因外傷
        於台南新樓醫院手術治療，至九十一年七月二十二日才再次就診，其餘時間
        則不曾到院複診，依九十一年七月二十二日就醫紀錄，個案骨折仍未完全癒
        合，正常情形於三個月左右，即九十一年十月再次行Ｘ光檢查以確認是否骨
        折已癒合，可以恢復正常工作，還是需再次手術。‧‧‧」，是原告於九十
        一年七月二十二日嘉義基督教醫院就診時，骨折尚未痊癒，應堪採信，再參
        以新樓醫院麻豆分院依專業為客觀之判斷認假設傷口沒有感染、骨折癒合痊
        癒之情形下，需休養半年即可回復一般勞動能力等情，故自九十一年七月二
        十二日原告骨折尚未痊癒之情形下，應認原告應尚需休養半年始可回復正常
        勞動工作；又據原告受傷前曾任職信太紡織廠股份有限公司台南工廠函覆原
        告自車禍受傷起迄九十一年八月三十一日離職前均因公傷請假未上班等情，
        足認原告於九十一年八月三十一日前均無法有一般勞動能力，從而，原告主
        張自事故發生日起至離職前均不能工作，應稱合理，故原告請求自九十一年
        一月十五日起至同年八月三十一日止共七個月半之不能工作之損害，應屬有
        理。又原告主張其於事故前任職於信太紡織廠股份有限公司台南工廠每月薪
        資為一萬六千二百零六元，並提出扣繳憑單為證，而被告對此亦不爭執，復
        經本院函財政部台灣省南區國稅局嘉義縣分局查閱屬實，是原告主張其每月
        薪資為一萬六千二百零六元，應認為真實，職是之故，原告得請求之不能工
        作損失為十二萬一千五百四十五元（7.5×16206＝121545）。另被告抗辯原
        告就此不能工作之損害應扣除已請領之勞保補助給付云云，惟查勞保給付乃
        原告與原告之雇主繳交保費參加保險才能獲得之補償，茲不論原告可否請領
        勞保職業災害不能工作之理賠，均與被告無關，自不能因勞保職災傷害給付
        而免除加害人之責任，是被告此部分之抗辯，顯無理由，委無足採。
  （三）看護費用：原告主張其住院十天，無法行動，日夜由家人看護照顧，親屬看
        護亦得請求看護費用，每日二千元，計二萬元；又出院後四個月無法站立，
        四個月之看護費為二十四萬元，總計二十六萬元云云；經查，原告因本事故
        受有左脛腓骨開放性骨折、頭部撞傷及臉部擦傷等傷害，復有財團法人台灣
        基督教長老會新樓醫院麻豆分院於九十二年一月二十九日以新樓麻歷字第九
        二０三二號函覆：「患者黃蟬九十一年一月十五日至九十一年一月二十四
        日來院就診，診斷為左脛腓骨開放性骨折和頸部外傷。九十一年一月十五日
        手術作鋼釘固定手術，九十一年一月二十八日門診拆線之後即無任何回診紀
        錄，‧‧‧」，是原告主張其住院十天，應堪信為真正。另再參以該院於九
        十二年六月十日以新樓麻歷字第九二一六一號函覆：「患者因頭部外傷、左
        脛腓骨開放性骨折住院手術治療。假設傷口沒有感染、骨折癒合痊癒。看護
        期間約為兩週，即可拿柺杖活動，需休養半年即可回復一般勞動能力」，參
        以財團法人台灣基督教長老會新樓醫院麻豆分院應係就原告之傷勢是否需看
        護為作最初客觀專業之判斷，是此部分應堪採信，且原告就其主張復未提出
        任何收據或其他證據供本院審酌，是本院審酌原告所受上開傷害之程度，認
        原告因自出院後，仍需有二週時間需他人看護，從而，原告主張其需受他人
        看護四個月等語顯不足採。又於此看護期間內雖由家人照顧，故係出於親情
        之固，然親屬看護所支出之勞力，並非不能評價為金錢，且無因兩者身分關
        係密切而免除加害人支付義務之理，應衡量比照僱用他人看護之情形，認被
        害人受有相當親屬看護費用之損害，得向加害人請求，方屬公平合理，爰審
        酌一般看護收費標準為每日二千元，且依原告之傷勢，認於此段期間照顧時
        勢必花費相當之心血，故原告主張按專業看護之收費標準每日二千元計算，
        應堪合理，是原告得請求之看護費用為四萬四千元【（10＋14）×2000＝
        48000】，逾此範圍之請求，為無理由，應予駁回。
  （四）精神慰撫金：按慰撫金金額之認定，除依所受身體上及精神上痛苦程度及所
        造成之影響二者予以衡量外，尚須斟酌雙方之身分資力與加害之程度及各種
        情形，予以核定。查原告受傷害時為十九歲五個月又二十一天，至值青年，
        其因本事故受有左脛腓骨開放性骨折、頭部撞傷、臉部擦傷等傷害，尚須休
        養三個月，始能回復正常生活，已如前述，其下無不動產；而被告名下有六
        筆不動產及一輛車子及四筆投資等情，業據兩造到庭陳述明確，復有財政部
        台灣省南區國稅局嘉義縣分局九十二年一月十五日南區國稅嘉縣二字第０九
        二０００一０八六號函及其所附資料，暨台南縣分局分別於九十二年一月十
        七日南區國稅南縣二字第０九二０００二八七七號函及其所附資料可稽，堪
        信為真正，故本院斟酌兩造教育程度、身分、地位、經濟能力及原告所受之
        傷害等一切情狀，認原告請求慰撫金三十萬元核屬過高，應予酌減為八萬元
        ，方屬公允，逾此數額之請求，為無理由。
  （五）機車毀損部分：又按因故意或過失不法侵害他人之權利者，負損害賠償責任
        ，不法毀損他人之物者，被害人得請求賠償其物因毀損所減少之價額，民法
        第一百八十四條第一項前段、第一百九十六條分別定有明文。又物被毀損時
        ，被害人除得依據民法第一百九十六條請求賠償外，並不排除民法第二百十
        三條至第二百十五條之適用，依民法第一百九十六條請求賠償物被毀損所減
        少之價額，得以修復費用為估定之標準，但以必要者為限（例如：修理材料
        以新品換舊品，應予折舊），最高法院七十七年度第九次民事庭會議決議、
        同院七十三年度台上字第一五七四號判決意旨可資參照，是依前揭法條規定
        ，原告自得請求被告負損害賠償責任。原告所有之系爭機車雖係九十年十月
        十一日出廠，有原告提出之機車行車執照可按，惟迄九十一年一月十五日事
        故發生時，已歷三個月，且為原告上下班之交通工具，即存有耗損折舊情形
        ，本院函查嘉義縣工業會查詢系爭機車於事發當時市價為何？等情。業據該
        工業會於九十二年四月七日以嘉縣工業鑑字第九二０四一號函覆：「該車於
        九十一年一月十五日時在正常使用下經扣除折舊後，市價約二萬五千元」，
        而嘉義縣工業會就此機車鑑定方面亦屬有經驗、專業之客觀判斷，其鑑定結
        果堪稱合理，而原告復未提出任何證據以資證明系爭機車有三萬五千元之價
        值，是本院認原告應受有二萬五千元之機車毀損之損害，又原告先前已自機
        車行受有五千元之賠償，故此五千元自應從二萬五千元中扣除，以免原告就
        此部分雙重獲利，從而，原告僅得請求二萬元之機車損害，逾此範圍之請求
        ，於法無據，應予駁回。
  （六）綜上，原告得依侵權行為之法律關係請求被告賠償之金額為醫療費用一萬七
        千二百二十八元、不能工作之損失十二萬一千五百四十五元、看護費用四萬
        八千元、精神慰撫金八萬元、機車毀損二萬元，合計二十八萬六千七百七十
        三元（17228＋121545＋48000＋80000＋20000＝286773）。
五、末按損害之發生或擴大，被害人與有過失者，法院得減輕賠償金額，或免除之；
    前二項之規定，於被害人之代理人或使用人與有過失者，準用之，民法第二百十
    七條第一項、第三項分別定有明文。此項規定之目的在謀求加害人與被害人間之
    公平，倘受害人於事故之發生亦有過失時，由加害人負全部賠償責任，為免失諸
    過苛，是以賦與法院不待當事人之主張，減輕其賠償責任或免除之職權。換言之
    ，基於過失相抵之責任減輕或免除，非僅為抗辯之一種，亦可使請求權全部或一
    部為之消滅，故裁判上得以職權斟酌之（最高法院八十五年臺上字第一七五六號
    判例參照）。經查，本件車禍肇事之原因，依前所述，被告與原告均有過失，是
    原告對於損害之發生或擴大自與有過失，則被告抗辯過失相抵，自屬有據；據此
    ，綜觀兩造之陳述情形、行進方向、車速及肇事地點之車況、位置等情狀，本院
    認被告有駕車行經設有閃光黃燈號誌岔路口，未減速慢行反超速行駛，未注意車
    前狀況之過失，原告有行經閃光黃燈號誌岔路口，穿越道路未注意左右來車之過
    失，認原告與被告之過失責任比例應各為百分之五十，是原告得請求被告賠償之
    金額，經過失相抵後為十四萬三千三百八十七元（286773×50 %＝143387，元以
    下四捨五入）。
六、復按給付有確定期限者，債務人自期限屆滿時起，負遲延責任。給付無確定期限
    者，債務人於債權人得請求給付時，經其催告而未為給付，自受催告時起，負遲
    延責任。其經債權人起訴，或依督促程序送達支付命令，與催告有同一之效力。
    民法第二百二十九條第一、二項分別定有明文；又遲延之債務，以支付金錢為標
    的者，債權人得請求依法定利率計算之遲延利息。但約定利率較高者，仍從其約
    定利率；而應付利息之債務，其利率未經約定，亦無法律可據者，週年利率為百
    分之五。亦為同法第二百三十三條第一項及第二百零三條所明定。查本件原告請
    求被告應賠償之金額，並未定有給付之期限，原告請求自起訴狀繕本送達被告之
    翌日起，按年息百分之五計算之利息，並未逾上開規定之範圍，自無不合；查原
    告上開訴狀繕本均係於九十二年一月九日送達被告收受，則原告就其勝訴部分，
    請求被告自九十二年一月十日起至清償日止，按年息百分之五計算之利息，洵屬
    正當，應予准許。
七、原告陳明願供擔保，聲請宣告假執行，經核其勝訴部份，核無不合，爰酌定相當
    之擔保金額宣告之；其餘假執行之聲請，因訴之駁回而失所附麗，不予准許。
八、本件判決事實已臻明確，兩造其餘攻擊防禦及舉證，核與本件判決結果無影響，
    爰不另一一論述，附此敘明。
九、據上論結，本件原告之訴為一部有理由，一部無理由，依民事訴訟法第七十九條
    但書、第三百九十條第二項，判決如主文。
中      華      民      國    九十二    年      七      月      九      日
~B臺灣嘉義地方法院民事第一庭
~B    審判長法官  曾文欣
~B        法  官  洪嘉蘭
~B        法  官  吳昀儒
右為正本，係照原本作成。
如對本判決上訴須於判決送達後二十日內向本院提出上訴狀
中      華      民      國    九十二    年      七      月      十      日
~B        書記官  楊國色


司法院資訊處製作；財團法人民間司法改革基金會備份。
